臺灣屏東地方法院刑事判決　　　　　　　94年度簡上字第74號
上　訴　人　臺灣屏東地方法院檢察署檢察官
被　　　告　甲○○
被　　　告　乙○○
上列上訴人因上列被告違反護照條例案件，不服本院94年度簡字
第366 號94年4 月26日刑事簡易判決（92年偵字第2436號、93年
度偵字第452 號），提起上訴，本院判決如下：
    主      文
原判決關於甲○○部分撤銷。
甲○○共同將護照交付他人以供他人冒名使用，累犯，處有期徒
刑陸月，如易科罰金，以佰元折算壹日。
其餘上訴駁回。
    事實及理由
一、甲○○前曾犯偽造文書及竊盜等案件，經法院判處有期徒刑
    並定執行刑為1 年6 月確定，於民國86年10月21日假釋期滿
    執行完畢，詎猶不知謹慎己身，90年4 月間某日，在高雄市
    對邱俊明（另案審結）誘以提供一本護照可取得新台幣（下
    同）4 、5 千元之報酬（實際給付報酬為每本3 千元），並
    在甲○○之指示下，代尋人頭辦理中華民國護照，以充作人
    蛇集團轉機偷渡之用。甲○○與邱俊明乃基於共同犯意之聯
    絡，由邱俊明以每本護照1 千5 百元之代價，取得知情之乙
    ○○同意，由乙○○交付身分證、照片、退伍令等證件。邱
    俊明取得上開證件後即轉交給甲○○，委由不知情之翔密旅
    行社人員於同年5 月8 日前往外交部所屬機構申辦護照。嗣
    邱俊明、乙○○、王裕成（另案審理）與不知情之柯睿杰（
    另行審結）於同年6 月間某日，持已辦妥之乙○○護照（護
    照號碼：Ｌ000000 00 號）至美國在台協會辦理入境美國簽
    證，然乙○○因故未能取得簽證，惟仍將該護照交予甲○○
    ，再由甲○○轉交綽號「小王」之成年男子，供大陸地區人
    民持以冒用，自台灣過境轉機赴美國之用。於90年7 月17日
    ，適有一位姓名年籍不詳之大陸地區人民利用馬來西亞航空
    ＭＨ─094 號班機由馬來西亞飛至桃園中正機場後轉至美國
    洛杉磯，在飛機降落桃園中正機場之際，由另一名姓名不詳
    之成年男子，將乙○○之護照及登機證（ＭＨ─094 號班機
    ）交付予該不詳姓名之大陸地區人民，該不詳姓名之大陸地
    區人民即冒用該護照順利搭乘該馬來西亞航空ＭＨ─094 號
    班機扺達美國洛杉磯，其於飛行之期間，該不詳姓名之大陸
    地區人民將乙○○之護照交由該名姓名不詳之成年男子帶回
    台灣以供其他大陸地區人民再次使用。同年8 月8 日另一名
    姓名不詳之大陸地區人民冒用乙○○護照，以同一方式登機
    至美國洛杉磯時，經美國移民局人員於該名大陸地區人民抵
    達美國洛杉機時查獲，轉知桃園中正機場人員，始依該名大
    陸地區人民行李牌上之資料，查出畫位資料、護照號碼及登
    機證，而查獲上情。
二、上開犯罪事實，業經被告於原審及本院審理中坦承在案，核
    與另案被告邱俊明於偵查中之陳述相符，且有被告乙○○中
    華民國普通護照申請書影本及登機證影本各1 件在案可資佐
    證，被告等犯行，均堪認定。
三、核被告甲○○所為，係犯護照條例第24第3 項之將護照交付
    他人冒名使用罪、入出國及移民法第53條第1 項之在機場交
    付證件利用航空器運送非運送契約應載之人至他國罪。被告
    甲○○與乙○○、王裕成、小王、在機場交付證件取回護照
    之不詳姓名年籍成年男子間，均具有犯意聯絡及行為分擔，
    應論以共同正犯。被告甲○○一行為觸犯上開二罪名，為想
    像競合犯，應依刑法第55條之規定，從一重之護照條例第24
    條第3 項將護照交付他人冒名使用罪。本件雖有二名不詳姓
    名之大陸地區人民先後冒用乙○○之護照，惟交付護照之行
    為僅一次，即應論以單純一犯罪行為。原審關於被告甲○○
    部分論罪科刑固非無見，惟查其有前述所載之論罪科刑及執
    行紀錄，有台灣高等法院被告前案紀錄表在卷可明，其於徒
    刑執行完畢後，5 年以內再犯本件有期徒刑以上之罪，自應
    依刑法第47條規定論以累犯並加重其刑，然原審漏未論及並
    依法加重其刑，自有未妥，上訴人就被告甲○○部分執此上
    訴，為有理由，合應撤銷原審關於被告甲○○部分之判決。
    茲審酌被告甲○○之犯罪動機、目的、手段、所生之危害、
    係主導犯行，情節較重、惟犯後坦承犯行，態度尚稱良好等
    一切情狀，量處如主文所示之刑，並諭知易科罰金之折算標
    準。
四、另查上訴人雖以被告乙○○所為攸關國家形象、我國護照在
    國際公信力及國民海外旅遊權益，惟原審僅量處其拘役五十
    日，刑度顯然過輕為由提起上訴。惟查原審論罪刑之護照條
    例第24條第3 項，其法定刑度為5 年以下有期徒刑、拘役或
    科或併科新台幣10萬元以下罰金，原審斟酌被告乙○○犯罪
    之動機、目的、手段、所生危害、係受他人利誘而犯罪，情
    節較輕，且犯後坦承犯行，態度良好等一切情狀，並顧及原
    審審理時，被告乙○○自白犯罪，庭訊如改依簡易判決處刑
    處以拘役，被告及檢察官均無意見等情形（被告甲○○部分
    有期徒刑6 個月以內），量處被告乙○○拘役50日並諭知如
    易科罰金之折算標準，認事用法及量刑，均甚妥適，上訴人
    認被告乙○○部分量刑過輕提起上訴，自無理由，應予駁回
    。
據上論斷，應依刑事訴訟第455 條之1 第3 項、第368 條第369
條第1 項前段、第3645條、第371 條、第299 條第1 項前段、護
照條例第24條第3 項、入出國及移民法第53條第1 項、刑法第11
條前段、第28條、第55條、第41條第1 項前段、第47條、罰金罰
鍰提高標準條例第2 條，判決如主文。
中　　華　　民　　國　　94　　年　　8 　　月　　9 　　日
                  刑事第一庭   審判長法　官  潘正屏
                                     法  官  黃聖涵
                                     法  官  林世民
以上正本證明與原本無異。
不得上訴
中   華  　民  　國　　 94     　年　　8      月   9   日
                                     書記官  盧建新
附錄論罪科刑法條：
護照條例第24條第3項
護照條例第24條
偽造、變造護照足以生損害於公眾或他人者，處 5 年以下有期徒
刑，併科新臺幣 50 萬元以下罰金。
行使前項文書者，亦同。
將護照交付他人或謊報遺失以供他人冒名使用者，處 5 年以下有
期徒刑、拘役或科或併科新臺幣10萬元以下罰金。
